臺灣高等法院高雄分院刑事判決
111年度上更一字第20號
上  訴  人  
即  被  告  蕭煜穎


選任辯護人  邱文男律師
上列上訴人因毒品危害防制條例案件，不服臺灣高雄地方法院10
9年度訴字第412號，中華民國110年1月27日第一審判決（起訴案
號：臺灣高雄地方檢察署108年度偵字第12037、14361號），提
起上訴，判決後，經最高法院發回更審，本院判決如下：
    主  文
上訴駁回。
    事  實
一、甲○○明知愷他命係經公告列管之第三級毒品，依法不得販賣
    ，仍意圖營利，基於販賣愷他命之犯意，以手機連接通訊軟
    體「Facebook Messenger」作為通話或傳送文字訊息之聯絡
    工具，而於附表所示之時間、地點，以附表所示之對價，販
    賣如附表所示數量之愷他命予附表所示之買受人。
二、案經高雄市政府警察局林園分局報告臺灣高雄地方檢察署檢
    察官偵查起訴。
    理  由
壹、證據能力部分
一、辯護人主張：證人黃姓少年於警詢時所為之陳述為審判外之
    陳述，無證據能力云云。惟本院並未引用證人黃姓少年於警
    詢時所為之陳述作為認定被告犯罪事實之證據，自無庸論述
    其證據能力。又辯護人請求勘驗證人黃姓少年警詢筆錄之錄
    音光碟，以調查證人黃姓少年於警詢時是否有被警員不當誘
    導之情形，亦因本院並未使用證人黃姓少年之警詢筆錄作為
    證據使用，而無調查之必要。
二、辯護人又主張：證人黃姓少年為警查扣之愷他命1包，係警
    方違法附帶搜索所扣押之物，無證據能力云云。經查，本件
    高雄市政府警察局林園分局警員於108年5 月30日20時 40分
    ，在高雄市○○區○○路 000號統一超商內，見黃姓少年行跡可
    疑，遂依警察職權行使法第6條第1項第1款規定，對黃姓少
    年查證其身分，黃姓少年主動將放置於身上之愷他命毒品1
    包（毛重 0.75 公克）交付予警方扣押等情，有警詢筆錄及
    扣押物品目錄表可參(警一卷第21、91頁)。準此，上開黃姓
    少年於為警盤查時，主動同意交出其身上攜帶之愷他命，依
    刑事訴訟法第133條第1項、第133條之1第1項規定，屬可為
    證據之物，警方自得予以扣押。該愷他命為警方合法扣押之
    物，具有證據能力。上開扣押過程並非刑事訴訟法第130條
    所定之附帶搜索。辯護人前揭主張，尚無可採。至於警方嗣
    後經黃姓少年同意搜索其車牌號碼000-000機車，並無查扣
    其他物品乙節，有警詢筆錄及自願受搜索(扣押)同意書可佐
    (警一卷第23、79頁，警詢筆錄記載為附帶搜索)，此部分與
    認定上開證人黃姓少年交出之愷他命之證據能力無關，附此
    敘明。
三、本判決所引用被告以外之人於審判外所為之言詞或書面陳述
    ，除前開爭執部分外，檢察官、被告及辯護人於本院審理中
    表明同意作為證據，本院審酌該言詞或書面陳述作成時並無
    不法之情事，認為適當，依刑事訴訟法第159條之5第1項規
    定，自得採為認定本案之證據。
貳、認定犯罪事實所憑之證據及理由
一、訊據被告甲○○固坦承有於108 年5 月29日與黃姓少年於上揭
    地點見面、又於同年月30日以上揭方式與黃姓少年聯繫，並
    均自黃姓少年處收受金錢等事實，惟矢口否認有何販賣第三
    級毒品之犯行，辯稱：這2 次都是「小猴」即黃○○要還錢給
    我，黃○○欠我新臺幣（下同）7、8,000元，黃○○那時候上班
    時間都在半夜，我比較遇不到，所以黃○○找臉書暱稱為「林
    ○○」之人即黃姓少年幫她拿欠我的錢給我，我2次拿到的金
    額都是1,500 元云云。
二、經查：
  ㈠上揭被告坦承之事實，核與證人黃姓少年於原審審理中之證
    詞、證人陳○○（即駕駛汽車搭載證人黃姓少年至上揭地點之
    人，詳後述）警詢時之證述相符，並有路口監視器畫面翻攝
    照片、黃姓少年與臉書暱稱「蕭紹東」之人在Facebook Mes
    senger對話紀錄翻攝照片等資料附卷可稽（警一卷第33至34
    頁、第37頁）；又被告於警詢中自承其於臉書之暱稱為「蕭
    紹東」等語明確( 警一卷第9頁)。此部分事實，首堪認定。
  ㈡被告否認販賣第三級毒品愷他命予黃姓少年，並以前揭情詞
    置辯。惟證人黃姓少年於原審審理中證稱：我於108 年5 月
    30日下午8 時40分，為警查獲之愷他命是跟被告購買的，那
    天我打給他，他叫我到溪州公園旁邊的廟外面，陳○○開銀色
    的ALTIS 載我去到那個廟，那個人在那邊等我，那個人我不
    認識，不是被告，被告有跟我說那個人的名字，但是我想不
    起來了，那個人問我要大的還是小的，我就跟他說要大的，
    然後他就拿愷他命給我，這是第二次，算我1,800 元；我於
    同年月29日跟被告買愷他命，也是去同樣那個地方，是第一
    次跟被告拿毒品，陳○○先帶我到遊藝場，遊藝場叫「正忠」
    ，我沒有進去，在車上，陳○○進去找一個人，我不曉得陳○○
    找的那個人是誰，之後陳○○回到車上跟我說被告有在賣愷他
    命，要帶我去找被告，然後陳○○就開車載我去那個地方，我
    就用Messenger 跟被告說「到」，我跟被告第一次（買愷他
    命時）有見面，我們在（車）裡面進行交易，我坐副駕駛座
    ，被告上車坐在後面，我跟被告說我要拿一個，被告就知道
    了，算我1,500 元；第一次、第二次買愷他命都是我自己的
    錢，第一次買愷他命時陳○○在被告上車後，沒有講到和黃○○
    有關的事情，第二天又要再去買的時候，沒有先去遊藝場，
    陳○○在車內，除了我自己要買愷他命的1,800 元外，陳○○沒
    有另外拿錢請我轉交，被告沒有交代請幫他轉告現場的人什
    麼事情等語甚明（見原審卷第81-105頁）。
  ㈢證人黃姓少年上開證述內容，核與證人陳○○於警詢時證稱：1
    08 年5 月30日，因為黃姓少年說他要去找被告，所以我就
    載他去，到了被告家外面的時候，黃姓少年就下車了，我在
    車上，黃姓少年下車之後有一個男的下來，這個人不是被告
    ，我也不認識他是誰，大概5 分鐘後黃姓少年就回車上了，
    之後我就回家了；同年月29日我有載黃姓少年去，當天黃姓
    少年也是打電話跟被告聯繫，說要去找被告，之後我們到了
    被告家門外之後，被告就上了我開的車，大概過了3 分鐘，
    被告就下車了等語相符（偵一卷第129 至131 頁），並有上
    揭路口監視器畫面翻攝照片在卷可佐（警一卷第33至34頁）
    。而被告已自認確於108年5月29日與黃姓少年相約見面，同
    年月30日20時10分起並以Messenger與黃姓少年聯繫，且該2
    日均自黃姓少年處收受各1,500 元等語甚明（見原審卷第37
    頁）。又黃姓少年與被告聯繫後，即於同日（30日）20時40
    分許，為警盤查主動交出愷他命1 包（毛重0.75公克，驗前
    淨重0.558公克），有警詢筆錄及扣押物品目錄表可參(警一
    卷第21、91頁)；嗣警方於108年6 月19日10時許，持搜索票
    在被告上述住處實施搜索，又扣得愷他命1包（毛重4.2公克
    ，驗前淨重4.037公克）、殘渣袋、K盤等物，有原審法院搜
    索票、高雄市政府警察局林園分局搜索押押筆錄、扣押物品
    目錄表、扣押物品收據各1份存卷可憑(警一卷第41-51頁)，
    可見被告確有取得愷他命之途徑，證人黃姓少年之指訴並非
    子虛烏有。另證人黃姓少年於原審證述：5月29日第一次向
    被告買的毒品已施用完畢等語(見原審卷第117頁)，而證人
    黃姓少年於5月30日為警查獲時，被告於108年6 月19日為警
    搜索時，經警採集其等尿液經檢驗結果均確實有愷他命代謝
    物陽性反應，此有高雄市政府警察局林園分局查獲毒品案件
    嫌疑人代號與真實姓名對照表、正修科技大學超微量研究科
    技中心尿液檢驗報告各2份附卷可稽(警二卷第109、111、11
    5、117頁)。綜上事證，足見證人黃姓少年指證其2次向被告
    購買愷他命，並非無據。
  ㈣被告於原審自承：我不認識黃姓少年，之前黃姓少年跟一些
    我認識的朋友一起去喝過一次酒，應該有一年多了，不過就
    是互相知道是誰，我跟這個人平常沒有交集、也沒有打電話
    聯絡，沒有發生過什麼不愉快的事情、沒有打架過、罵過、
    互嗆過等語（見原審卷第237-243頁），可見被告與黃姓少
    年素無仇恨怨隙、交集不深。而黃姓少年所涉施用或持有愷
    他命行為，並無刑責，衡情，實無甘冒偽證罪之風險，虛構
    事實誣陷被告販賣毒品之動機及必要。證人黃姓少年前開指
    訴，應屬真實可信。
  ㈤被告另辯以：黃姓少年是幫黃○○拿欠的錢還給我云云。惟證
    人黃○○於警詢中證稱：我108 年3 至4 月間，有因為賭博跟
    玩電動機台輸錢，所以跟被告借錢，我還被告2 次了，每次
    都還被告1,500 元，我叫我朋友陳○○幫我還的，因為陳○○會
    去我們那裡打電動，因為我下班都半夜1 點多或4 點多了，
    連絡不到被告，我記得陳○○跟被告有認識，所以我請陳○○幫
    我還，我不認識黃姓少年，我沒有跟黃姓少年說過話，沒有
    跟黃姓少年聯繫過，也不知道怎麼跟黃姓少年聯繫；我把錢
    拿給陳○○，陳○○開車載黃姓少年一起去被告家，他們2 個是
    一起去的；我2 次還款隔不久，大概間隔1 至3 天，第一次
    6 至7 月的時候還的，2 次我都是在晚上6 至7 點的時候，
    將1,500 元拿給陳○○後，陳○○再幫我拿去還給被告；我沒有
    委託黃姓少年協助處理我與被告間之金錢借貸關係等語（偵
    一卷第112-116 頁）。證人陳○○於警詢時亦證稱：我曾至高
    雄市○○區○○○路00巷0 號找被告2 次，目的是幫別人拿錢過
    去還給被告，我是替綽號「小猴」即黃○○之女子還錢給被告
    ，每次都幫黃○○拿1,500 元給被告，還的時間大概在108年6
     月底的時候；我在108 年6 月期間，我工作的師父都會去
    遊藝場，我那一段時間都會去遊藝場找我師父，黃○○會在那
    個遊藝場工作，我與黃○○幾乎沒有聯繫，最後一次是在108 
    年6 月中的時候，我是去遊藝場找我師父，順便去找他等語
    （偵一卷第127-133 頁）。其2 人均表示：受黃○○所任返還
    金錢予被告之人為陳○○，此與被告所辯受任之人為黃姓少年
    乙節不符。此外，依該2 證人上證稱內容，則黃○○委託陳○○
    返還金錢予被告之時間，應為「108 年6 月中、下旬或7 月
    」間，與本案發生之時間為「108 年5 月29日、30日」亦不
    相符。雖證人黃○○於原審改稱：我在5 月底的時候有還他2 
    次，1 次都1,500 元，因為想起來被告跟我要錢的原因，是
    因為被告兒子生日需要花費，才確認還錢的時間點是在5 月
    底云云（原審卷第167-169頁），核與其先前所述及證人陳○
    ○之證詞不符，應係臨訟迴護被告之詞，不足採信。
  ㈥綜上所述，被告所辯，均係飾卸之詞，一無可採。本件事證
    明確，被告犯行洵堪認定，應依法論科。另公訴意旨犯罪事
    實一、㈠關於販賣價金1,800 元部分，應更正為如本判決附
    表編號1 所載之1,500 元，附此敘明。
參、論罪部分
一、修正前後法律之比較與適用
    被告行為後，毒品危害防制條例第4 條第3 項、第9 條第1
    項、第17條第2 項於109 年1 月15日修正，並於109 年7 月
    15日生效施行。被告行為時即上揭修正前毒品危害防制條例
    第4 條第3 項規定「製造、運輸、販賣第三級毒品者，處七
    年以上有期徒刑，得併科新臺幣七百萬元以下罰金」；同條
    例第9 條第1 項規定：「成年人對未成年人犯前三條之罪者
    ，依各該條項規定加重其刑至二分之一。」；同條例第17條
    第2 項規定：「犯第四條至第八條之罪於偵查及審判中均自
    白者，減輕其刑。」；上揭修正後毒品危害防制條例第4條
    第3 項將法定刑提高為「七年以上有期徒刑，得併科新臺幣
    一千萬元以下罰金」；同條例第9 條第1 項修正對未成年人
    販賣毒品者，應加重其刑，規定：「成年人對未成年人販賣
    毒品或犯前三條之罪者，依各該條項規定加重其刑至二分之
    一。」；同條例第17條第2 項亦就其自白減刑之規定，修正
    為須於歷次審判中均自白者始有適用，規定：「犯第四條至
    第八條之罪於偵查及歷次審判中均自白者，減輕其刑。」經
    比較後，應以上揭修正前之規定對被告最為有利，依刑法第
    2 條第1 項前段規定，自應適用被告行為時即上揭修正前之
    毒品危害防制條例相關規定。
二、論罪條文
  ㈠核被告所為，係犯修正前毒品危害防制條例第4 條第3項之販
    賣第三級毒品罪。被告與真實姓名年籍不詳成年男子(無證
    據證明為未成年人)，就本判決附表編號2 之販賣第三級毒
    品犯行間，有犯意聯絡及行為分擔，應論以共同正犯。被告
    2 次販賣第三級毒品之行為，犯意各別，行為分殊，應予分
    論併罰。
  ㈡本件被告雖係販賣第三級毒品予黃姓少年，然販毒者與購毒
    者係屬「對向犯罪」之結構，亦即販毒者實非故意對購毒者
    犯罪，故成年人販賣毒品與兒童或少年，自不構成教唆、幫
    助或利用其犯罪或與之共同實施犯罪或故意對其犯罪之情事
    ；又販賣毒品罪所保護者為國民健康之社會法益，即便買受
    人購入毒品施用，僅屬「間接受害」，亦即其買受人並非犯
    罪行為直接侵害之對象，非直接被害人，縱使販賣予兒童或
    少年，亦和兒童及少年福利與權益保障法第112 條第1 項之
    規範意旨不符，殊難援為加重刑罰之依據（最高法院102 年
    度台上字第2467號判決意旨參照）。本件應無兒童及少年福
    利與權益保障法第112 條第1 項前段加重其刑規定之適用。
    又依上揭修正前後法律比較結果，被告販賣第三級毒品予黃
    姓少年，依修正前毒品危害防制條例第9 條第1 項之規定，
    亦無加重其刑之適用，附此敘明。
肆、上訴論斷之理由
一、原審認被告罪證明確，並審酌被告本件犯行之手段、方式及
    所生損害之程度；復考量被告於原審審理中自陳具所自述之
    教育程度，是為經受教育、智識成熟之成年人，理應能知悉
    並理解其本件所為是法所不許，惟仍任己為，所為應予非難
    ；並兼衡被告否認犯行並置辯如上之犯後態度，於原審審理
    中自陳之經濟與生活狀況，如臺灣高等法院被告前案紀錄表
    所示之前科素行等一切情狀，就被告所犯販賣第三級毒品罪
    及共同販賣第三級毒品罪2罪，各量處有期徒刑7年4月，並
    定其應執行有期徒刑7年6月；並敘明扣案iphone6s手機1 支
    ，為被告供本件犯罪所用之物，應依毒品危害防制條例第19
    條第1 項規定，不問是否屬於被告所有，均沒收之；被告未
    扣案犯罪所得1,500 元、1,800 元，應依刑法第38條之1 第
    1 項、第3 項規定宣告沒收，於全部或一部不能沒收或不宜
    執行沒收時，追徵其價額。
二、本院審理後，認原判決認事用法，核無不合，量刑及定執行
    刑亦屬允當。被告上訴意旨否認犯罪，指摘原判決不當，為
    無理由，應予駁回。
據上論結，應依刑事訴訟法第368條，判決如主文。
本案經檢察官趙期正提起公訴，檢察官孫小玲到庭執行職務。
中　　華　　民　　國　　111 　年　　9 　　月　　13　　日
                  刑事第二庭    審判長法  官  孫強
                                      法  官  鄭詠仁
                                      法  官  范惠瑩
以上正本證明與原本無異。
如不服本判決應於收受本判決後20日內向本院提出上訴書狀，其
未敘述上訴理由者，並得於提起上訴後20日內向本院補提理由書
狀（均須按他造當事人之人數附繕本）「切勿逕送上級法院」。
中　　華　　民　　國　　111 　年　　9 　　月　　13　　日
                                      書記官  王居珉
附錄本判決論罪科刑法條：
修正前毒品危害防制條例第4 條第3 項
製造、運輸、販賣第三級毒品者，處七年以上有期徒刑，得併科
新臺幣七百萬元以下罰金。
附表
編號 販賣人 買受人 時間（民國） 地點 種類、數（重）量 價格（新臺幣） 原審主文 1 甲○○ 黃姓少年（真實姓名年籍詳卷） 108 年5 月29日下午9 時46分許 高雄市○○區○○○路00號「清水寺」附近 愷他命1 包（重量不詳） 1,500元 甲○○犯販賣第三級毒品罪，處有期徒刑柒年肆月。扣案iphone6s手機壹支沒收；未扣案犯罪所得新臺幣壹仟伍佰元沒收，於全部或一部不能沒收或不宜執行沒收時，追徵其價額。 2 同上 同上 108 年5 月30日下午8時40分許 甲○○指示真實姓名年籍不詳、無證據顯示為未成年人之男子至同上地點。 同上 1,800元 甲○○共同犯販賣第三級毒品罪，處有期徒刑柒年肆月。扣案iphone 6s 手機壹支沒收；未扣案犯罪所得新臺幣壹仟捌佰元沒收，於全部或一部不能沒收或不宜執行沒收時，追徵其價額。